【裁判字號】    92,訴,953
【裁判日期】    920902
【裁判案由】    侵占等
【裁判全文】
臺灣彰化地方法院刑事判決                          九十二年度訴字第九五三號
    公  訴  人  臺灣彰化地方法院檢察署檢察官
    被      告  甲○○
右列被告因業務侵占等案件，經檢察官提起公訴（九十二年度偵字第五三三八號），
本院判決如左：
    主  文
甲○○連續意圖為自已不法之所有，而侵占對於業務上所持有之物，處有期徒刑捌月
。
保單遺失聲明書上立聲明書人欄下偽造之「丙○○」、「丁○○」署押各壹枚沒收。
    事  實
一、甲○○自民國七十八年七月一日起，即任職於乙○○○股份有限公司（下稱乙○○○公司），先後擔任收展員、展業區主任等職，專司拓展業務，並向乙○○○
    公司保險客戶提供收費、各種保險金給付申請及款項轉交、保單質押貸款之申請
    、利息之收取及償還款解繳公司等服務，為從事業務之人。惟甲○○迫於經濟壓
    力，竟生不法所有之意圖，並基於概括之犯意，於九十年七月三十一日，將乙○○○公司保戶嚴振華所簽發交付，付款人為亞太商業銀行鹿港分行、發票日期為
    九十年七月三十日、面額為新台幣（下同）九萬二千八百九十二元，用以清償嚴
    振華及張玉娟保單貸款及利息之支票乙紙，攜往亞太銀行鹿港分行兌領，並將兌
    領之現金侵占入己花用殆盡；復於九十一年四月二十二日及同年月三十日，明知
    乙○○○公司保戶丙○○、丁○○匯入其設於彰化區漁會帳號00000000
    000000帳戶之現款八十四萬二千一百元及三十三萬五千八百八十元，乃為
    支付二人保險契約九十一年度之保險費，竟變異持有為所有之意，連續挪用以清
    償個人債務，甲○○並簽發以其本人為發票人，發票日期均為九十一年五月二十
    二日之同額支票二紙（付款人為彰化區漁會信用部，票據號碼各為000000
    0、0000000），偽稱代丙○○、丁○○代墊保險費繳回乙○○○公司，
    惟上開支票屆期未能兌現，乙○○○公司告知甲○○要將丙○○、丁○○之保險
    單及繳交保費收據繳回，甲○○為免東窗事發，竟於九十一年六月間某日，在彰
    化縣鹿港鎮○○路乙○○○公司鹿港展業處，分別於保單遺失聲明書立聲明書人
    欄下偽造丙○○、丁○○之署押，表示保戶丙○○、丁○○前所收受之保險單（
    保單號碼各為0000000000、0000000000）已不慎遺失，完
    成後，將二份聲明書同時提出予乙○○○公司，致生損害於乙○○○公司及丙○○、丁○○。
二、案經乙○○○公司、丙○○、丁○○訴請台灣彰化地方法院檢察署檢察官偵查起
    訴。
    理  由
一、右揭犯罪事實，迭據被告甲○○於偵查中及本院審理時坦承不諱，核與告訴人乙○○○公司代理人陳俶恪、告訴人丙○○、丁○○等之指訴情節相符，並經證人
    嚴振華、張玉娟於警詢中證述綦詳，復有被告填具之切結書二紙、偽造丁○○、
    丙○○二人署押之保單遺失聲明書二紙、丁○○、丙○○、嚴振華、張玉娟四人
    出具之聲明書四紙、匯款單二紙、保單號碼各為0000000000、000
    0000000號保險單二紙、乙○○○公司送金單二紙、票據退票明細表二紙
    、支票一紙（均影本）等附卷可稽，本件事證明確，被告犯行堪予認定，應依法
    論科。
二、核被告甲○○所為，係犯刑法第三百三十六條第二項之業務侵占罪及第二百十六
    條、第二百十條之行使偽造私文書罪。被告在二份保單遺失聲明書上立聲明書人
    欄下偽造「丙○○」、「丁○○」署押，為偽造私文書之部分行為，而其偽造後
    持以行使，偽造之低度行為為行使之高度行為所吸收，均不另論罪。被告以一行
    使偽造私文書之行為，同時侵害丙○○、丁○○二人之法益，均觸犯構成要件相
    同之罪，為同種想像競合犯，依刑法第五十五條前段之規定，從一重之行使偽造
    私文書罪處斷。被告先後多次侵占之犯行，時間緊接，所犯犯罪構成要件相同，
    顯係基於概括之犯意反覆為之，為連續犯，依法以一罪論，並加重其刑。又被告
    所犯連續業務侵占罪與行使偽造私文書罪之間，有方法、結果之牽連關係，應從
    一重論以連續業務侵占罪處斷。爰審酌被告之品行、犯罪動機、目的、手段、所
    侵占之款項數額及犯罪後坦承犯行等一切情狀，量處如主文所示之刑，以示懲儆
    。上開二份保單遺失聲明書上立聲明書人欄下偽造之「丙○○」、「丁○○」署
    押各乙枚，依刑法第二百十九條之規定宣告沒收。
據上論斷，應依刑事訴訟法第二百九十九條第一項前段，刑法第五十六條、第二百十
條、第二百十六條、第三百三十六條第二項、第五十五條、第二百十九條，罰金罰鍰
提高標準條例第一條前段，判決如主文。
本案經檢察官陳茂亭到庭執行職務。
中      華      民      國      九十二      年    九    月      二      日
                                臺灣彰化地方法院刑事第二庭
                                    法      官  王義閔
右正本證明與原本無異。
如不服本判決，應於判決送達後十日內，向本院提出上訴狀( 須附繕本 )。
告訴人或被害人對於判決如有不服具備理由請求檢察官上訴者，其上訴期間之計算係
以檢察官收受判決正本之日期為準。
                                      法院書記官  詹國立
中      華      民      國      九十二      年    九    月      四      日
刑法第二百十條
偽造、變造私文書，足以生損害於公眾或他人者，處五年以下有期徒刑。
刑法第二百十六條
行使第二百十條至第二百十五條之文書者，依偽造、變造文書或登載不實事項或使登
載不實事項之規定處斷。
刑法第三百三十六條
對於公務上或因公益所持有之物，犯前條第一項之罪者，處一年以上七年以下有期徒
刑，得併科五千元以下罰金。
對於業務上所持有之物，犯前條第一項之罪者，處六月以上五年以下有期徒刑，得併
科三千元以下罰金。
前二項之未遂犯罰之。


司法院資訊處製作；財團法人民間司法改革基金會備份。
